---
title: "Act.4Transv.BrendaTzompantzi"
output: pdf_document
date: "2025-05-23"
---

```{r setup, include=FALSE}
knitr::opts_chunk$set(echo = TRUE)
```



library(dplyr)
library(ggplot2)
library(readr)
library(knitr)

\
# Introducción

\
El presente informe tiene como objetivo analizar las ventas de autos eléctricos entre los años 2010 y 2024. Este trabajo forma parte de un proyecto de análisis de datos desarrollado en R, donde se exploraron datos reales para detectar tendencias y patrones de comportamiento en el mercado automotriz sustentable.

\
El dataset utilizado proviene de Kaggle y contiene dos variables: `Year` (año) y `Value` (ventas registradas). A partir de esta información, se realizó una limpieza básica, análisis estadístico descriptivo y generación de visualizaciones.

\
# Exploración y limpieza de datos

\
```{r cargar-datos}

data <- read.csv("salesHistoricalCars.csv")

str(data)

summary(data)

head(data)

```

\
```{r limpieza-datos}
# Eliminar valores faltantes y asegurar tipos correctos

data_clean <- data %>% filter(!is.na(value))

data_clean$year <- as.numeric(data_clean$year)

data_clean$value <- as.numeric(data_clean$value)

str(data_clean)
```

\
# Análisis descriptivo

value_summary <- data_clean %>%
  group_by(year) %>%
  summarise(
    mean_value = mean(value),
    median_value = median(value),
    total_value = sum(value)
  )

kable(value_summary, caption = "Resumen de ventas por año")




\
# Visualización y análisis

## Tendencia de ventas por año

ggplot(value_summary, aes(x = year, y = total_value)) +
  geom_line(color = "steelblue", size = 1.2) +
  geom_point(color = "darkblue") +
  labs(title = "Tendencia de ventas de autos eléctricos (2010–2024)",
       x = "Año", y = "Ventas Totales") +
  theme_minimal()


*Comentario:* La gráfica muestra un incremento constante en las ventas de autos eléctricos, destacando una aceleración significativa a partir del año 2020.


## Distribución de valores por año (Boxplot)
ggplot(data_clean, aes(x = as.factor(year), y = value)) +
  geom_boxplot(fill = "lightgreen") +
  labs(title = "Distribución de ventas por año",
       x = "Año", y = "Ventas (value)") +
  theme_minimal()

*Comentario:* Este boxplot permite identificar la dispersión de los valores y detectar años con alta variabilidad en las cifras reportadas.

\
# Conclusiones

\
El análisis muestra un crecimiento claro en el mercado de autos eléctricos entre 2010 y 2024. La información analizada sugiere una aceleración en la adopción de este tipo de vehículos, lo cual podría atribuirse a políticas públicas, avances tecnológicos y mayor conciencia ambiental.

\
Este análisis podría ampliarse incluyendo más variables (como país, marca o segmento de mercado) para obtener hallazgos aún más específicos.

\
